臺灣彰化地方法院刑事判決　　　　　　　　　　　　　九十三年度易字第八八七號
　　公　訴　人　臺灣彰化地方法院檢察署檢察官
　　被　　　告　乙○○
右列被告因公共危險案件，經檢察官提起公訴（九十三年度偵續字第六五號），本院
判決如左：
    主      文
乙○○無罪。
    理      由
一、公訴意旨略以：被告乙○○與告訴人甲○○原係夫妻關係，緣於民國九十三年四
    月十一日晚間十一時三十分許，被告因故晚歸，先遭告訴人反鎖於彰化縣花壇鄉
    ○○村○○路三三五號住處門外，迨被告進入屋內後，又遭告訴人厲聲責罵，告
    訴人並於被告盥洗時，將瓦斯熱水器內之電池取走，使被告無熱水可用，雙方乃
    爆發激烈口角，詎被告負氣之下，竟基於放火燒燬垃圾桶之犯意，持打火機及火
    柴盒，先後在二樓套房浴室、二樓臥室及一樓客廳，以火柴或打火機點燃垃圾桶
    內面紙之方式縱火，致使二樓臥室垃圾桶內之面紙起火燃燒，幸經告訴人將紙團
    取出並踩熄，而被告亦於二樓套房浴室內之垃圾桶點燃後，旋即持蓮蓬頭沖水澆
    熄，惟已足生公共危險。因認被告涉有刑法第一百七十五條第二項之放火燒燬自
    己所有物致生公共危險罪嫌等語。
二、按犯罪事實應依證據認定之，無證據不得認定犯罪事實，刑事訴訟法第一百五十
    四條第二項定有明文。而刑事訴訟法上所謂認定犯罪事實之證據，係指足以認定
    被告確有犯罪行為之積極證據而言，該項證據自須適合於被告犯罪事實之認定，
    始得採為斷罪資料，最高法院二十九年上字第三一０五號著有判例。又認定犯罪
    事實所憑之證據，無論係直接證據或間接證據，其為訴訟上之證明，須於通常一
    般之人均不致有所懷疑，而得確信其為真實之程度者，始得據為有罪之認定，倘
    其證明尚未達到此一程度，而有合理之懷疑存在，復無其他調查途徑可尋，法院
    即應為無罪之判決，最高法院七十六年台上字第四九八六號判例足資參照。
三、公訴人認被告涉有右揭公共危險犯行，無非係以被告對於前揭點火事實坦承不諱
    ，且經告訴人甲○○指訴歷歷，並有彰化縣消防局火災原因調查報告書附卷可稽
    ，足徵被告點火目的係在發洩情緒，所辯為圖取暖才點火云云不足採信，為其主
    要論據。訊據被告乙○○堅決否認有何公訴人所指之上開犯行，辯稱：伊當時發
    現沒有熱水可供洗澡，甚感濕冷，祇能裸身以火柴點火照明，伊先後在上址住處
    之二樓臥房、二樓套房浴室及一樓客廳等三處點火，並將火柴丟入垃圾桶內，僅
    其中二樓套房浴室內之垃圾桶發生悶燒，伊就隨即以浴室內之蓮蓬頭沖水澆熄火
    苗，並非有意放火等語。
四、經查：按刑法第一百七十五條第二項放火燒燬自己所有之住宅等以外之物罪，以
    致生公共危險為要件。所謂致生公共危險，指已產生具體危險之結果，雖不必實
    際延燒至他物，惟仍須客觀上已危及不特定多數人之法益而影響於一般社會公共
    安全，始足當之（最高法院九十年度台上字第四一二三號刑事判決要旨參照）。
    依卷附現場照片觀之，被告於上址住處一樓客廳、二樓臥房雖曾以火柴劃燃火苗
    ，並將燒盡之火柴丟棄於磁磚地板及垃圾桶內，惟該處磁磚地板上並無任何燻黑
    或延燒痕跡，垃圾桶內之其餘棄置紙類亦未因而明顯遭受波及，應無發生危及不
    特定多數人乃至社會公共安全之具體危險可言。至於被告在住處二樓套房（即東
    側臥房）浴室內將燃燒中之火柴丟棄於垃圾桶，固已造成該垃圾桶本體及其覆蓋
之塑膠袋燒融破洞，惟亦未因而延燒至一旁之抽水馬桶或浴室牆壁，甚無任何燻
    黑污損之痕跡可指；縱然該浴室門外即有設置熱水器及桶裝瓦斯，並有橡皮瓦斯
    管互為接通，惟上開危險物品與二樓浴室垃圾桶間尚隔有厚實之水泥牆壁，該垃
    圾桶亦放置於浴室內之磁磚地板上，如非該垃圾桶起火燃燒相當時間，造成鄰近
    水泥牆壁受熱傳導，始有間接引燃桶裝瓦斯或瓦斯管線之虞，否則單憑該垃圾桶
    內之有限火苗，並隨即遭被告以浴室蓮蓬頭沖水撲滅，浴室週遭亦非使用木板隔
    間等易燃材質，衡情應無可能造成公共安全之具體危害。此觀彰化縣消防局火災
    原因調查報告書記載：「本案經現場勘查，該址一樓均未受火流波及燃燒，二樓
    西側臥房內擺設之物品未受火流波及燃燒，僅靠西側之垃圾桶內有輕微之燃燒現
    象，又二樓東側臥房內擺設之物品亦未受火流波及燃燒，僅浴室內之垃圾桶起火
    燃燒，但燃燒情形並不嚴重：：：。」等語，亦未提及該處住宅有何因被告點燃
    火柴致生公共危險之具體情形，益足為證。另參以證人即被告與告訴人之子丙○
    ○於本院審理時證稱：伊當時係在二樓套房房間床上，並聽聞被告與告訴人發生
    爭吵等語，則被告自無可能不顧於愛子尚在房內，且與浴室相隔甚近之特殊情形
    ，猶蓄意放火燒燬二樓套房浴室內之垃圾桶。是以被告辯稱並無放火燒燬物品之
    故意等語，當非無據，堪可採信。從而，本件被告主觀上既乏放火之故意，客觀
    上又未達於致生具體公共危險之程度，核與刑法第一百七十五條第二項之構成要
    件不相合致，縱令被告於偵查及本院審理時所辯點火照明或取暖乙節甚屬無稽，
    亦無從逕以前揭罪名相繩。此外，復查無其他積極證據足認被告確有公訴人所指
    之公共危險犯行，基於「罪疑唯輕」之刑事法原則，不能證明其犯罪，揆諸首揭
    法條及判例意旨，應諭知無罪之判決。
據上論斷，應依刑事訴訟法第三百零一條第一項，判決如主文。
本案經檢察官郭緯中到庭執行職務。
中    華    民    國    九十三    年      十一      月        九        日
                              臺灣彰化地方法院刑事第三庭
                                  審判長法官  李  進  清
                                  法      官  紀  佳  良
                                  法      官  高  文  崇
右正本證明與原本無異。
如不服本判決，應於判決送達後十日內向本院提出上訴狀( 須附繕本 )。
告訴人或被害人對於判決如有不服具備理由請求檢察官上訴者，其上訴期間之計算係
以檢察官收受判決正本之日期為準。
                                  法院書記官  謝  志  鑫
中    華    民    國    九十三    年      十一      月      十六        日
